# 非交易性权益工具期末如何确认公允价值

提问人：vienne007 时间：2019-07-01 14:18:04
持有非上市公司 0.5% 股权，以前是放在可供出售金融工具，按成本法计量，按照新金融工具准则，作为非交易性权益工具分类到以公允价值计量且变动计入其他综合收益的金融资产，计入 “其他权益工具” 科目核算，期末如何按新金融准则要求的公允价值计量，实在找不到公允价值，会计政策如何描述这一情况？
谢谢！

回答人：chenyiwei
对于其期末公允价值计量问题，根据《企业会计准则第 22 号——金融工具确认和计量（ 2017 年修订）》第四十四条、第四十五条规定：
第四十四条企业对权益工具的投资和与此类投资相联系的合同应当以公允价值计量。但在有限情况下，如果用以确定公允价值的近期信息不足，或者公允价值的可能估计金额分布范围很广，而成本代表了该范围内对公允价值的最佳估计的，该成本可代表其在该分布范围内对公允价值的恰当估计。
企业应当利用初始确认日后可获得的关于被投资方业绩和经营的所有信息，判断成本能否代表公允价值。存在下列情形（包含但不限于）之一的，可能表明成本不代表相关金融资产的公允价值，企业应当对其公允价值进行估值：
（一）与预算、计划或阶段性目标相比，被投资方业绩发生重大变化。
（二）对被投资方技术产品实现阶段性目标的预期发生变化。
（三）被投资方的权益、产品或潜在产品的市场发生重大变化。
（四）全球经济或被投资方经营所处的经济环境发生重大变化。
（五）被投资方可比企业的业绩或整体市场所显示的估值结果发生重大变化。
（六）被投资方的内部问题，如欺诈、商业纠纷、诉讼、管理或战略变化。
（七）被投资方权益发生了外部交易并有客观证据，包括发行新股等被投资方发生的交易和第三方之间转让被投资方权益工具的交易等。
第四十五条权益工具投资或合同存在报价的，企业不应当将成本作为对其公允价值的最佳估计。
因此，新金融工具准则下对“三无” 权益工具投资采用成本进行后续计量的条件远比原准则下严格（在原准则下，只要是 “在活跃市场中没有报价且其公允价值不能可靠计量的权益工具投资，以及与该权益工具挂钩并须通过交付该权益工具结算的衍生金融资产”，就应当按照成本计量）。
理论上，对于不满足上述 “用以确定公允价值的近期信息不足，或者公允价值的可能估计金额分布范围很广，而成本代表了该范围内对公允价值的最佳估计” 的 “有限情况” 的 “三无” 权益工具投资，不论其后续公允价值变动是计入损益还是其他综合收益，都应按照《企业会计准则第 39 号——公允价值计量》的规定确定其公允价值。其中，除了满足第一层次公允价值计量条件的金融资产以外，都应采用估值技术确定其期末公允价值。
但另一方面，任何会计政策的运用都受制于重要性原则和成本效益原则。针对本案例情况，项目组可以采用以下应对策略：
1 、考虑本案例是否属于上述准则条文中的可用成本作为公允价值最佳估计的 “有限情况”。一般理解，如果对被投资公司股权采用收益法或者市场法进行估值不切实可行，且近期内该被投资公司并无引入外部投资者、股东之间转让股权等可作为确定公允价值的参考依据的交易实际发生的，可以认为属于该条规定的可用成本作为公允价值最佳估计的 “有限情况”。
2 、考虑重要性原则和谨慎原则等“修订性惯例”的影响。如果本案例涉及的“三无” 权益工具投资额远低于被审计单位的合并净资产和净利润，并且本案例中金融资产的公允价值变动是计入其他综合收益，并不影响净利润，则项目组应结合对被审计财务报表整体的影响程度（尤其是该项其他综合收益的扣税后净额对净资产的影响程度），考虑能否接受以成本计量的会计处理。